臺灣高等法院刑事判決　　　　　　　 95年度交上易字第327號
上　訴　人
即　被　告　甲○○
上列上訴人即被告因過失傷害案件，不服台灣板橋地方院95年度
交易字第 238號，中華民國95年10月31日第一審判決（起訴案號
：臺灣板橋地方法院檢察署95年度偵字第 11113號），提起上訴
，本院判決如下：
    主  文
原判決關於過失傷害罪部分及執行刑撤銷。
甲○○因過失傷害人，處有期徒刑月，如易科罰金以銀元佰
元即新台幣玖佰元折算壹日。
    事  實
一、甲○○前因犯傷害罪，經原審法院以94年度簡字第1117號判
    決判處有期徒刑五月確定，甫於民國95年 1月27日執行完畢
    ，詎其猶不知悔改，明知飲酒後因神智不清，反應遲鈍，不
    得駕駛動力交通工具，竟仍於95年3月15日凌晨1時許，在臺
    北縣三重巿五華街與碧華街口友人家中，與友人共同飲用約
    一瓶啤酒及數量不明之維士比之後，已達不能安全駕駛動力
    交通工具之程度，仍於飲酒後駕駛車號GHD─957號重機車，
    沿臺北縣三重巿自強路往忠孝路方向行駛，於同日凌晨 2時
    許，途經臺北縣三重巿自強路 2段50巷口時，適有路人乙○
    ○在未設有行人穿越道亦非禁止穿越之路段穿越道路時，疏
    未注意於左右無來車，始可小心迅速穿越，竟自該巷口對面
    橫越道路，甲○○因煞車不及而不慎將其撞倒，致乙○○受
    有頭部外傷、左耳撕裂傷、右下肢撕裂傷、右耳、臉部、四
    肢多處擦傷、疑左顴骨骨折、疑舌骨骨折、下頷骨骨折、左
    下顎骨體骨折等傷害。經警據報前往處理，分別將受傷之乙
    ○○及甲○○送醫救治，並經醫院對酒醉泥醉不醒之甲○○
    抽血檢測，測得其血液中酒精濃度為 327.5MG／DL，換算為
    吐氣所含酒精成份達每公升1.63毫克，而查悉上情（關於另
    犯刑法第185條之3服用酒類不能安全駕駛動力交通工具而駕
    駛罪，業經原審判處有期徒刑月，因未上訴而確定）。
二、案經乙○○訴由臺北縣政府警察局三重分局報告臺灣板橋地
    方法院檢察署檢察官偵查起訴。
    理  由
一、訊據上訴人即被告甲○○除辯稱：告訴人乙○○違反道路交
    通安全規則第 134條規定，亦有過失，原審未加審酌，量刑
    過重等語外，對於上揭犯罪事實，均坦承不諱，核與告訴人
    乙○○所指訴之情節相符。況本件車禍事故發生後，警方據
    報前往處理，分別將受傷之告訴人乙○○及被告送醫救治，
    並經醫院對酒醉泥醉不醒之被告抽血檢測，測得其血液中酒
    精濃度為 327.5MG／DL，換算為吐氣所含酒精成份達每公升
    1.63毫克等情，亦有臺北縣立醫院藥物濃度測定檢驗結果表
    、臺北縣政府警察局舉發違反道路交通管理事件通知單與刑
    法第185條之3案件測試觀察紀錄表等檔案在卷足憑。再告訴
    人因本件車禍事故致受有頭部外傷、左耳撕裂傷、右下肢撕
    裂傷、右耳、臉部、四肢多處擦傷、疑左顴骨骨折、疑舌骨
    骨折、下頷骨骨折、左下顎骨體骨折之傷害等情，亦有卷附
    臺北縣立醫院與行政院國軍退除役官兵輔導委員會臺北榮民
    總醫院所出具之診斷證明書可稽。此外，復有道路交通事故
    現場圖與道路交通事故調查報告表各一件及現場照片九幀等
    在卷足憑。又人體呼氣酒精濃度達到每公升 0.5毫克時，即
    有反應較慢、感覺減低、影響駕駛之情形，若達於每公升1.
    0 毫克時，更有步態不穩、噁心嘔吐、精神混惑不清晰之中
    毒症狀，有行政院國軍退除役官兵輔導委員會臺北榮民總醫
    院88年8月5日北總內字第 26868號函可佐；況汽車駕駛人
    飲酒後其呼氣中酒精濃度如已達每公升0.55毫克時，其肇事
    率為一般未飲酒者之十倍，若達於每公升0.85毫克時，其肇
    事率更為一般未飲酒者之五十倍，亦有中央警察大學交通學
    系暨交通管理研究所教授蔡中志之研究報告足參，故依上開
    卷附臺北縣立醫院藥物濃度測定檢驗結果表所示，被告經以
    生化檢驗血液換算呼氣酒精濃度高達每公升1.63毫克，顯已
    達到服用酒類後不能安全駕駛動力交通工具之狀態。益徵因
    被告之上開酒後駕車，撞及告訴人之過失行為，致告訴人因
    此受傷，是被告之過失行為與告訴人受傷間顯有相當因果關
    係甚明。事證明確，被告犯行堪以認定，應予依法論科。
二、核被告所為，係犯刑法第284條第1項之因過失傷害人罪。原
    審審理結果，認被告罪證明確，予以論罪科刑，固非無見。
    惟查(一)依卷附道路交通事故現場圖與道路交通事故調查報告
    表、現場照片所示，肇事地點為無號誌未設有行人穿越道之
    路段，被害人乙○○係穿越道路中，被告在自己行車車道發
    現後緊急煞車，機車滑倒刮地10.4公尺後撞倒被害人。按在
    未設有行人穿越道亦非禁止穿越之路段穿越道路，應注意左
    右無來車，始可小心迅速穿越，道路交通安全規則第 134條
    第 5款定有明文。被害人乙○○疏未注意被告來車，自屬亦
    有過失，原判決未注意及此，被告據此指責原判決此部分不
    當，提起上訴，應認為有理由。(二)被告前因犯傷害罪，經原
    審法院以94年度簡字第1117號判決判處有期徒刑五月確定，
    經入監服刑，甫於95年 1月27日就殘刑易科罰金執行完畢等
    情，此有卷附臺灣高等法院被告前案紀錄表可稽；其於五年
    以內再犯本件過失傷害罪，依修正前刑法第47條規定，固構
    成累犯，但被告行為後，刑法業於94年2月2日公布修正，並
    於95年7月1日施行，按修正後刑法第2條第1項規定，行為後
    法律有變更者，適用行為時之法律，但行為後之法律有利於
    行為人者，適用最有利於行為人之法律。依修正後刑法第47
    條第 1項規定，構成累犯要件以故意犯為限，已將過失犯排
    除於外，本件過失傷害罪部分，係於新法施行前所犯，比較
    新舊法規定，自以新法較有利，自應適用新法規定，不能再
    按累犯論處，原判決此部分仍按累犯論並加重其刑，亦有違
    誤。(三)又刑法第33條第 5款將刑法法定刑罰金最低額由銀元
    1元以上提高為新台幣1千元以上，經比較結果，修正後之法
    律對被告並非有利，仍應適用行為時之刑法第284條第1項，
    原判決未予比較，適用修正後刑法第284條第1項亦屬有誤，
    自應由本院將該部份予以撤銷改判，原定執行刑自應並予撤
    銷。爰審酌被告酒後駕駛致撞及告訴人，造成告訴人所受之
    傷害非輕，且被告未與告訴人達成和解；然被告犯後坦承犯
    行，甚有悔意，犯後態度尚佳、被害人乙○○亦有過失等一
    切情狀，量處被告如主文所示之刑。又按「行為後法律有變
    更者，適用行為時之法律；但行為後之法律有利於行為人者
    ，適用最有利於行為人之法律」，刑法第2條第1項定有明文
    。本件被告於犯上開過失傷害罪時之刑法第41條第 1項前段
    規定：「犯最重本刑為五年以下有期徒刑以下之刑之罪，而
    受六個月以下有期徒刑或拘役之宣告，因身體、教育、職業
    、家庭之關係或其他正當事由，執行顯有困難者，得以一元
    以上三元以下折算一日，易科罰金。」又被告行為時之易科
    罰金折算標準，修正前罰金罰鍰提高標準條例第2條前段（
    現已刪除）規定，就其原定數額提高為100倍折算一日，則
    本件被告行為時之易科罰金折算標準，應以銀元一百元以上
    三百元以下折算一日，經折算為新臺幣後，應以新臺幣三百
    元以上九百元以下折算為一日。惟95年7月1日修正公佈施行
    之刑法第41條第 1項前段則規定：「犯最重本刑為五年以下
    有期徒刑以下之刑之罪，而受六個月以下有期徒刑或拘役之
    宣告者，得以新臺幣一千元、二千元或三千元折算一日，易
    科罰金。」比較修正前後之易科罰金折算標準，以95年7月1
    日修正公佈施行前之規定，較有利於被告，則應依刑法第 2
    條第1項前段，適用修正前刑法第41條第1項前段規定，併予
    諭知如易科罰金之折算標準。
據上論斷，應依刑事訴訟法第369條第1項前段、第364條、第299
條第1項前段，刑法第2條第1項、修正前刑法第284條第 1項、第
41條第1項前段，修正前罰金罰鍰提高標準條例第 1條前段、第2
條，現行法規所定貨幣單位折算新臺幣條例第 2條，判決如主文
。
本案經檢察官黃柏齡到庭執行職務。
中　　華　　民　　國　　96　　年　　1 　　月　　25  　日
　　　　　　　　　刑事第十九庭  審判長法　官 尤豐彥
                                　　  法　官 黃金富
　　　　　　　　　　　　　　　　　　  法　官 魏新國
以上正本證明與原本無異。
不得上訴。
                                      書記官 洪雪娥
中　　華　　民　　國　　96　　年　　1 　　月　　25　　日
附錄：本案論罪科法條全文
中華民國刑法第284條：
因過失傷害人者，處 6 月以下有期徒刑、拘役或 5 百元以下罰
金，致重傷者，處1年以下有期徒刑、拘役或5百元以下罰金。
從事業務之人，因業務上之過失傷害人者，處 1 年以下有期徒刑
、拘役或1 千元以下罰金，致重傷者，處 3 年以下有期徒刑、
拘役或2千元以下罰金。
